臺灣桃園地方法院民事裁定
111年度消債更字第162號
聲  請  人  
即  債務人  黃丹妮  
代  理  人  韓瑋倫律師（法扶律師）
上列當事人因消費者債務清理事件聲請更生，本院裁定如下：
    主  文
債務人甲○○自民國一一一年九月三十日下午五時起開始更生程序
。
命司法事務官進行本件更生程序。
    理  由
一、聲請意旨略以：聲請人現任職於台南美食館，為臨時工及兼
    職接睫毛工作，每月收入分別為新臺幣（下同）1萬2,000元
    至1萬5,000元不等、1萬2,000元，名下除保單3張外，別無
    其他財產，而無擔保或無優先權之債務總額約為170萬5,895
    元，復未經法院裁定開始清算程序或宣告破產，於民國111
    年3月向本院聲請消費者債務清理之調解，因聲請人與最大
    債權銀行中國信託商業銀行股份有限公司（下稱中信銀行）
    意見不一致而調解不成立，聲請人每月薪資扣除必要生活費
    用後，無法清償上開債務，爰聲請更生等語。
二、按債務人不能清償債務或有不能清償之虞者，得依消費者債
    務清理條例（下稱消債條例）所定更生或清算程序，清理其
    債務；債務人無擔保或無優先權之本金及利息債務總額未逾
    1,200萬元者，於法院裁定開始清算程序或宣告破產前，得
    向法院聲請更生；法院開始更生程序之裁定，應載明其年、
    月、日、時，並即時發生效力，消債條例第3條、第42條第1
    項及第45條第1項分別定有明文。次按債務人對於金融機構
    負債務者，在聲請更生或清算前，應向最大債權金融機構請
    求協商債務清償方案，或向其住、居所地之法院或鄉、鎮、
    市、區調解委員會聲請債務清理之調解，同條例第151條第1
    項定有明文。
三、經查：
㈠㈠關於前置協商之要件：
　　聲請人前於111年3月間向本院聲請消費者債務清理之調解，
    因無力清償債務而與最大債權銀行即中信銀行調解不成立等
    情，有本院調解不成立證明書（見司消債調卷第50頁）在卷
    可稽，堪可採認。
　㈡聲請人之債務總額：
　　聲請人陳報無擔保或無優先權之債務總額約170萬5,895元，
    依最大金融機構債權人中信銀行整合其與債權人台北富邦商
    業銀行股份有限公司、台新國際商業銀行股份有限公司之債
    權後，陳報金融機構債權額為385萬1,599元（見司消債調卷
    第47至49頁）。故本件聲請人之債務總額應為385萬1,599元
    。　
　㈢關於聲請人之財產及收入：
　　聲請人名下除台新人壽保單3張外，別無任何財產，此有全
    國財產稅總歸戶財產查詢清單、保險證明書在卷可稽（見司
    消債調卷第14頁，消債更卷第55至57頁）；收入部分，聲請
    人陳稱現任職於台南美食館臨時工及兼職接睫毛工作，每月
    收入分別為1萬2,000元至1萬5,000元不等（本院暫以平均1
    萬3,500元為計算基準）、1萬2,000元，業提出收入切結書
    以佐（見司消債調卷第16頁，消債更卷第49頁），佐以聲請
    人於100年6月7日自主恩牙醫診所退保後即無最新投保資料
    ，且109年度亦無任何財稅薪資所得，此有勞工保險被保險
    人投保資料及明細表及109年度綜合所得稅各類所得資料清
    單在卷可稽（見司消債調卷第15、43頁），聲請人應無隱藏
    其餘薪資收入，上開收入總合為2萬5,500元（計算式：1萬3
    ,500元＋1萬2,000元＝2萬5,500元），亦與111年度我國勞工
    基本工資大致相當，前開主張金額應屬可信，是本院以2萬5
    ,500元為聲請人每月收入，應屬合理。
㈣㈣關於聲請人之必要支出：
　1.依聲請人最新陳報內容僅陳明每月必要支出金額為1萬8,337
    元，而未明列各項支出之數額、原因及種類，亦未就上開支
    出提出相關單據（見消債更卷第12頁），然本院審酌此金額
    未逾行政院衛生福利部所公告111年桃園市每人每月最低生
    活費用每人每月為1萬5,281元之1.2倍即1萬8,337元之範圍
    （參酌消債條例第64條之2第1項之規定），是以1萬8,337元
    為聲請人個人每月必要之支出，尚屬合理。
  2.女兒扶養費5,000元： 
    聲請人自陳與配偶育有1名未成年子女，每月需負擔扶養費
    共計5,000元，業提出子女之戶籍謄本以佐（見司消債調卷
    第25頁），查聲請人子女為未成年（於104年出生），應認
    無謀生能力，堪認有受扶養之必要。從而，本院審酌聲請人
    所列子女扶養費應以111年度桃園市每人每月最低生活費標
    準之1.2倍即1萬8,337元之6成為標準計算，與配偶平均分攤
    後核估未成年子女扶養費應為5,501元（計算式：1萬8,337
    元×60％÷2＝5,501元，小數點以下四捨五入），是聲請人提列
    扶養費5,000元，尚屬合理，准予列計。
　3.準此，聲請人每月維持基本生活和履行法定扶養義務之必要
    金額應為2萬3,337元（計算式：1萬8,337元＋5,000元＝2萬3,
    337元）。
四、聲請人以上開收入扣除必要支出後，每月有餘額2,163元（
    計算式：2萬5,500元－2萬3,337元＝2,163元）可供清償債務
    ，則聲請人欲全數清償上開債務至少需約149年（計算式：3
    85萬1,599元÷2,163元÷12≒148.39），聲請人現年49歲（61
    年出生），距勞工強制退休年齡（65歲）約16年，審酌聲請
    人目前之收支及財產狀況，至其退休時止，顯無法清償聲請
    人前揭所負欠之債務總額，而聲請人名下保單之保單價值準
    備金僅12萬2,055元（見消債更卷第55至57頁），縱經變賣
    亦無得一次清償全部債務之可能，考量該積欠債務之利息或
    違約金仍在增加中等情況，堪認聲請人之收入及財產狀況，
    已不能清償上開債務，自應許聲請人得藉由更生程序清理債
    務。
五、綜上所述，聲請人係消費者，已達不能清償債務之程度，經
    消費者債務清理調解不成立，而查無消債條例第6條第3項、
    第8條或第46條各款所定應駁回更生聲請之事由，則其聲請
    ，應屬有據，爰裁定准許，並依同條例第16條第1項規定，
    命司法事務官進行更生程序如主文。
六、本院裁定准許開始更生程序，俾使聲請人得以重建經濟生活
    ，惟本裁定不生免責效力，須聲請人於更生程序中與債權人
    協定更生方案，並持續履行，始能依消債條例第73條免責，
    附此敘明。
中　　華　　民　　國　　111 　年　　9 　　月　　30　　日
                  民事第二庭    法　官　許自瑋
正本係照原本作成。
本裁定不得抗告。
本裁定業已於111年9月30日下午5時公告。
中　　華　　民　　國　　111 　年　　9 　　月　　30　　日
                                書記官  吳光彧